【裁判字號】    94,上訴,2985
【裁判日期】    950524
【裁判案由】    違反期貨交易法
【裁判全文】
臺灣高等法院刑事判決                94年度上訴字第2985號
上  訴  人
即  被  告  子○○
            己○○
共      同
選任辯護人  任鳴鉅律師
上  訴  人
即  被  告  戊○○
選任辯護人  郭承昌律師
上列上訴人因違反期貨交易法案件，不服臺灣板橋地方法院93年
度訴字第212號，中華民國94年4月11日第一審判決（起訴案號：
臺灣板橋地方法院檢察署92年度偵字第6914號），提起上訴，本
院判決如下：
    主  文
上訴駁回。
子○○、己○○均緩刑伍年。
    事  實
一、緣香港地區成年人稱「Seman」、「Apple」（中文名徐文瑛
    ）至臺灣地區投資設立「中信資源發展有限公司（下稱中信
    公司），營業處所設於臺北市松山區○○○路102號14樓，
    並於民國（下同）91年3月20日完成設立登記，初由彭春爐
    擔任名義負責人，嗣於91年8月23日變更登記為洪秀怡，復
    於91年11月11日將公司名稱變更登記為「恒德資產管理有限
    公司（下稱臺灣恒德公司）」，於91年12月4日公司負責人
    再變更登記為呂玫欣。
二、子○○係於91年8月22日應聘至當時名為中信公司之臺灣恒
    德公司擔任副總經理，除本身負有推銷「歐元雙生利理財方
    案」之職務外，並兼有督導理財專員招募客戶投資歐元雙生
    利理財方案之職。己○○於91年9月間應聘至同公司擔任顧
    問，負責職員教育、業績督導、主持公司會議、提供客戶投
    資金融貨幣諮詢及招募客戶投資「歐元雙生利理財方案」，
    同時為公司現場實際業務負責人。戊○○係於92年1月3日應
    聘擔任同公司之顧問，負責職員教育及招募客戶投資歐元雙
    生利理財方案之業務。
三、子○○、己○○、戊○○等人應聘於臺灣恒德公司任職後，
    與稱「Seman」、「Apple」之人及王安國、王逢宇、呂玫欣
    、洪秀怡、秦明蕙、陳奕廷（原名陳秀鈴）等人（以上六人
    均已判刑確定），均明知原中信公司或其後更名之臺灣恆德
    公司係未經財政部證券暨期貨管理委員會許可並發給許可證
    照，不具期貨交易商資格，不得經營期貨交易、期貨顧問或
    其他有關期貨服務，如期貨交易輔助人等事業（按中信公司
    原登記之營業項目為國際貿易業、投資顧問業、資訊軟體服
    務業、資料處理服務業、電子資訊供應服務業，而更名為臺
    灣恒德公司後，新增企業經營管理顧問業、創業投資事業管
    理顧問業、仲介服務業、其他顧問服務業【個人形象規劃諮
    詢】等登記營業事項）。渠等竟與下述理財專員及公司秘書
    、行政及總機人員：1.理財專員：朱思潔、方世英、段明華
    、張迪斌、林燕君、張文紅、許高碩、趙善雄、許富堡、葉
    若淇、江秀娟。2.秘書：何佳倩。3.行政：何綺琇及葉芝琳
    。4.總機：余佳珍及黃小娟，基於共同違法經營期貨顧問事
    業及期貨交易輔助人事業之犯意聯絡，由子○○、己○○、
    戊○○及共同被告王安國、王逢宇、呂玫欣、洪秀怡、秦明
    蕙、陳奕廷與各該理財專員對外宣稱臺灣恒德公司係受「香
    港新恒德集團」委託，在臺灣地區代為招募客戶與「香港新
    恒德集團」簽訂名為「歐元雙生利理財方案」投資協議書，
    由「香港新恒德集團」從事美元對歐元之匯率走勢買賣，操
    作外匯保證金之期貨交易，依該協議書規定，客戶於開設新
    帳戶進行買賣前，應依「香港新恒德集團」所屬「ETRADE
    PROFITS LTD.」有限公司（依雙方投資契約書所載，其簡稱
    為EPB公司）之規定，於指定銀行存入不低於指定保證金之
    款項，方可進行交易，並由該公司依據客戶之指令代為買賣
    經香港金銀業貿易場交易之「現貨黃金及其他現貨金融商品
    （包含歐元等外幣）」，進行屬期貨交易法第3條第4款所定
    「槓桿保證金契約」之外幣保證金交易，在投資過程中，客
    戶須依EPB公司之指示，維持最低金額之擔保金，存入之貨
    幣須為EPB公司所接受者，若存入之貨幣並非美元，EPB公司
    係以實際取得時之匯率將其兌換為美元，雙方結算時亦以美
    元計價支付。此外，客戶亦必須按市場價格浮動情形，隨時
    追加擔保金，客戶若未依EPB公司指示，於指定時間內追加
    擔保金，EPB公司有權將客戶持有之合約與以平倉或採取必
    要之行動，以保EPB公司本身之利益，客戶不得異議，亦不
    得以未經其同意為由而否認EPB公司行為之效力（子○○、
    己○○、戊○○及共同被告王安國、王逢宇、呂玫欣、洪秀
    怡、秦明蕙、陳奕廷與各該理財專員等對客戶所宣稱之交易
    方式為：雙方合約以每口2萬元美金為1單位，6個月為一期
    ，到期還本，期間每月交易4次，結算1次，如有獲利，投資
    人分7成，所餘3成歸入「香港新恒德集團」所屬EPB公司，
    投資人得隨時領回獲利，若提前解約，則只能領回本金；若
    虧損，公司與投資人各分擔一半，而虧損超過2成即停止操
    作，但本金須經半年後始得領回）。而在上述外匯保證金之
    期貨交易過程中，臺灣恒德公司所屬從業人員，包含子○○
    、己○○、戊○○及王安國、王逢宇、呂玫欣、洪秀怡、秦
    明蕙、陳奕廷與各該理財專員暨秘書何佳倩、行政何綺琇、
    葉芝琳，總機余佳珍、黃小娟等人均不參與操作或從事實際
    期貨交易之執行，而其理財專員除提供幣值走勢及交易等資
    訊予客戶作為投資參考外，另負責招募投資人並指示其將資
    金匯入香港新恒德集團指定之香港匯豐銀行帳號000-000-0-
    000000之帳戶，並代理與投資人簽署前開協議書後送回「香
    港新恒德集團」所屬EPB公司認證，事後再轉交予該投資人
    ，「香港新恒德集團」平均每週會將代理臺灣客戶操作之對
    帳單傳真至臺灣恒德公司，並由臺灣恒德公司相關人員於對
    帳單上簽蓋「恒德資產管理有限公司財務部專用章」、「
    ETRADE PROFITSLTD.（TAIPE IBRANCH）」戳章後，再寄交
    予投資客戶，作為每次交易憑據，以此方式共同經營期貨顧
    問及屬期貨交易輔助人事業類型之其他期貨服務事業。其等
    自91年8月間起至92年1月8日止之期間，已為「香港新恒德
    集團」陸續吸收資金達美金27萬餘元，包括已知投資人及其
    投入資金如下：丑○○2萬元美金（下同）、辛○○2萬元、
    丁○3萬元、吳麗娟2萬元、癸○○2萬元、乙○○2萬元、李
    金鎮2萬元、甲○○2萬元、庚○○2萬元、丙○○2萬元、壬
    ○○2萬元、鍾玉蘭1萬元，合計24萬元美金。迄92年1月8日
    經法務部調查局北部地區機動工作組人員持搜索票前往「恒
    德公司」實施搜索，查扣得如附表所示臺灣恒德公司所有之
    物，而查出上情。
四、案經法務部調查局北區機動工作組報請臺灣板橋地方法院檢
    察署檢察官偵查起訴。
    理  由
一、上揭事實業據上訴人即被告子○○、己○○於本院審理時坦
    承不諱，核與共同被告呂玫欣、洪秀怡、王安國、秦明蕙、
    陳奕廷及證人林燕君、何佳倩、張文紅、段明華、方世英、
    朱思潔、張迪斌、許富堡、江秀娟、乙○○、癸○○、甲○
    ○、庚○○、李金穎、楊燦榕、丑○○於偵查中證述情節相
    符，復有附表所示之經營期貨顧問及期貨交易輔助人事業等
    資料扣案可證，足認被告子○○、己○○之自白與事實相符
    ，堪予採為認定犯罪之證據。
二、訊據上訴人即被告戊○○固坦承有擔任臺灣恒德公司之顧問
    ，及該公司係為香港恒德集團方面推銷所謂歐元雙生利理財
    方案，依恒德公司對客戶之說明，該理財方案交易方式為雙
    方合約以每口2萬美金為1單位，6個月為1期，到期還本，期
    間每月交易4次，結算1次，如有獲利，投資人分7成，所餘3
    成歸入上述「香港新恒德集團」所屬「ETRADE PROFITS LTD
    ﹒」有限公司，投資人得隨時領回獲利，若提前解約，則只
    能領回本金；若虧損，公司與投資人各分擔一半，而虧損超
    過2成即停止操作，但本金須經半年後始得領回，而臺灣恒
    德公司登記營業項目並未包含期貨顧問事業及期貨服務事業
    ，亦未向財政部申請取得上開營業事項之許可執照等情，但
    矢口否認有何違反期貨交易法之犯行，辯稱：伊應徵到臺灣
    恆德公司上班至被調查局實施搜索為止，只有三天之時間，
    對公司業務不是很了解，其只是一個掛名之顧問，不知臺灣
    恒德公司所為係違法行為，亦不知香港恒德公司有無為期貨
    交易行為，且本件與被告前案即已判決確定之本院臺中分院
    92年度金上更(一)字第325號違反期貨交易法一案係同基於概
    括犯意為之，為前案之既判力所及，應為免訴判決云云。
三、惟查：
  (一)臺灣恒德公司，係由香港地區成年人「Seman」、「Apple」
    所投資設立，原為中信公司，初由彭春爐擔任名義負責人，
    於91年3月20日完成設立登記，嗣於91年8月23日變更登記由
    共同被告洪秀怡擔任負責人，並於91年11月11日將公司名稱
    變更登記為「恒德資產管理有限公司」，迄於91年12月4日
    公司負責人再變更登記為共同被告呂玫欣等情，為被告戊○
    ○所不爭執，並有臺北市政府府建商字第091030268號、第
    091183469號、091240332號函及所附公司登記事項表（均影
    本）可憑。又中信公司及臺灣恒德公司登記之營業項目為國
    際貿易業、投資顧問業、資訊軟體服務業、資料處理服務業
    、電子資訊供應服務業、企業經營管理顧問業、創業投資事
    業管理顧問業、仲介服務業、其他顧問服務業（個人形象規
    劃諮詢）等登記營業事項，並不包括期貨交易經理、顧問及
    其他期貨服務事業，該公司既未經財政部證券暨期貨管理委
    員會許可並發給許可證照，不具期貨交易商資格，自不得經
    營期貨交易經理、顧問及其他期貨服務事業，有中信公司、
    臺灣恒德公司登記事項表影本附卷可按。
  (二)被告戊○○係於91年12間應聘為臺灣恆德公司之顧問，負責
    該公司業務人員之職員訓練及招募客戶投資等事務乙節，業
    據其於調查局詢問時供稱：「91年12月間，朋友己○○邀請
    我至臺北市○○○路102號14樓之「恒德資產顧問公司」工
    作，擔任投資外匯保證金的顧問迄今。我擔任投資顧問乙職
    ，有英文綽號：ROCKY，大家都稱我為徐顧問；職務為教導
    我們公司的理財顧問、也就是業務員及客戶投資外匯保證金
    的相關技術及資訊，另外，我也有拜訪客戶、招募客戶楊燦
    榕小姐之後，要客戶投資2萬美元，以美元對毆元兌換率之
    買賣（MARGIN）、投資套取匯差之外匯保證金交易。（問：
    貴公司如何安排客戶從事開立「歐元雙生利理財專案」之外
    匯保證金交易？）由我們公司提供相關的說明書，並由我拜
    訪客戶說明「歐元雙勝利理財專案」的資料，要客戶在香港
    匯豐銀行開1個美金帳戶，開完戶後由香港新恒德集團專人
    負責操作，用美元計價來兌換毆元，並賺取銀行間匯差的套
    利工作。（問：你替香港新恒德公司吸金並替客戶從事外匯
    保證金交易之情形為何？）本公司是以每口2萬元美金為1單
    位，作為保證金的外匯套利，並要客戶匯款至香港匯豐銀行
    固定的帳戶，而由香港人為客戶做前述毆元兌美金之匯率，
    視該外幣匯率之增減，依下單買賣口數計算盈虧，我目前僅
    找了楊燦榕小姐這1個客戶。（問：你為客戶服務的內容為
    何？）由我代表公司和客戶楊燦榕簽定合約書、協議書後，
    繳回公司用印後，由公司直接寄給予客戶，合約中也有匯款
    指示單，指示客戶將美金匯至香港匯豐銀行指定的帳戶：「
    000-000-0-00 0000ETRA DEPROFIT S LIMITED」中，但是香
    港新恒德集團為楊燦榕，操作美元對歐元套利的對帳單，是
    由公司直接傳真給他們，我也直接提供楊燦榕小姐國際金融
    變化的資訊。」（見調查卷第61-63頁、第65頁），核與共
    同被告王安國、陳奕廷於調查局詢問時供稱：「恒德公司有
    2個顧問，分別是己○○及戊○○。」等語（見調查卷第95
    頁），及證人段明華、方世英、朱思潔、張迪斌、許富堡於
    調查局詢問時分別供稱：「恆德公司有己○○、戊○○2位
    顧問，因從事這行較久，所以負責教導新進人員相關的專業
    知識及業務技巧。」、「公司內部之主管會議則都是由己○
    ○顧問主持，後來戊○○顧問進來之後，也會主持會議」、
    「己○○及戊○○2位顧問，係負責管理全部業務組織業績
    ，他們2位顧問直接對Apple小姐負責。」等語相符（見調查
    卷第102頁、第120頁、第126頁、第139頁、第175頁）。是
    被告戊○○係確於91年12月間應聘為恒德公司之顧問，負責
    該公司業務人員之職員訓練以及招募客戶投資等事務，可以
    認定。
  (三)按「外幣保證金交易」屬期貨交易法第3條第1項第4款所規
    定之槓桿保證金契約，為期貨交易之一種，其非在期貨交易
    所進行之期貨交易，除有同法第3條第2項經主管機關公告豁
    免外，應受期貨交易法之規範。又依期貨交易法第3條第1項
    之規定，期貨交易係指依國內外期貨交易所或其他期貨市場
    之規則或實務，從事衍生自商品、貨幣、有價證券、利率、
    指數或其他利益之期貨交易、選擇權契約、期貨選擇權契約
    及槓桿保證金契約之交易。其中國內外期貨交易所係指集中
    交易市場，至於所謂其他期貨市場係指非集中交易市場，即
    通稱之店頭市場。是以期貨交易法所規範之對象及於在集中
    交易市場及店頭市場所從事之期貨交易，據此可見期貨交易
    所規範之期貨交易，並不限於在國內期貨交易所進行之交易
    。又按期貨交易法第三條第1項第4款之「槓桿保證金契約」
    ，係指依其他期貨市場之規則或實務，由當事人約定，一方
    支付價金一定成數之款項或取得他方授與之一定信用額度，
    雙方於未來特定期間內，依約定方式結算差價或交付約定物
    之契約。次查所謂「外幣保證金交易」，則係指一方於客戶
    與其簽約並繳付外幣保證金後，得隨時應客戶之請求，於保
    證金之數倍範圍內以自己之名義為客戶之計算，在外匯市場
    從事不同幣別間之即期或遠期買賣交易，此項交易不需實際
    交割，一般都在當日或到期前以反方向交易軋平而僅結算買
    賣差價。申而言之，外幣保證金契約雖得於當日要求平倉，
    惟客戶簽訂外匯保證金契約從事交易時，並不知何時會平倉
    ，得視匯率之變動而決定其平倉時間，是以該等契約實際上
    並無到期日，具有約定於未來時間履行契約之性質。此種契
    約以其具有(1)以保證金交易(2)未來期間履行特性(3)每日結算
    損益之期貨交易特有之結算制度，並於店頭市場交易，符合
    期貨交易法第3條第1項第四款所稱槓桿保證金契約之要件，
    為期貨交易之一種。任何人（包括公司、行號、個人）從事
    外幣保證金交易，均應受期貨交易法之規範。查本件被告子
    ○○、己○○、戊○○為「香港新恒德集團」所屬EPB公司
    所推銷之「歐元雙生利理財方案」，係由「香港新恒德集團
    」所屬該公司從事美元對歐元之匯率走勢買賣，操作外匯保
    證金的套匯交易，依扣案之客戶楊燦榕所簽具之定型化書面
    協議書之規定（見中譯本第11頁、12頁），客戶於開設新帳
    戶進行買賣前，應依「香港新恒德集團」所屬EPB公司之規
    定，於指定銀行存入不低於指定保證金之款項，方可進行交
    易，並由該公司依據客戶之指令代為買賣經香港金銀業貿易
    場交易之「現貨黃金及其他現貨金融商品（包含歐元等外幣
    ）」，在投資過程中，客戶須依EPB公司之指示，維持最低
    金額之擔保金，存入之貨幣須為EPB公司所接受者，若存入
    之貨幣並非美元，EPB公司係以實際取得時之匯率將其兌換
    為美元，雙方結算時亦以美元計價支付。此外，客戶亦必須
    按市場價格浮動情形，隨時追加擔保金，客戶若未依EPB公
    司指示，於指定時間內追加擔保金，EPB公司有權將客戶持
    有之合約與以平倉或採取必要之行動，以保EPB公司本身之
    利益，客戶不得異議，亦不得以未經其同意為由而否認EPB
    公司行為之效力。揆諸上述說明，本件歐元雙生利理財方案
    之交易方式顯具有外匯保證金交易之性質，屬於期貨交易法
    第3條第1項第4款所稱槓桿保證金契約，為期貨交易之一種
    ，應受期貨交易法之規範，自堪認定，財政部證券暨期貨管
    理委員會93年5月11日台財證七第0930113932號函亦同此判
    斷，被告戊○○辯稱本件「歐元雙生利理財方案」非屬外匯
    保證金形態之槓桿保證金契約期貨交易，自不足採。
  (四)本件「歐元雙生利理財方案」係屬外匯保證金形態之槓桿保
    證金契約期貨交易，已如前述，而以提供場所、設備及相關
    外幣資訊或建議分析意見（如價位詢問、盤勢分析）等，供
    客戶自行下單交易期貨者，係屬經營期貨顧問事業；若受期
    貨商委任招攬期貨交易人從事期貨交易、代理期貨商接受期
    貨人開戶或接受期貨交易人期貨交易之委託單並交付期貨商
    執行者，即屬未經許可擅自經營期貨交易輔助人（屬法定之
    其他期貨服務事業）業務，依期貨交易法第82條第1項規定
    ，凡經營期貨顧問事業或其他期貨服務事業，均須經主管機
    關之許可並發給許可證照。因此被告等人未經財政部證券暨
    期貨管理委員會許可擅自經營期貨顧問事業及期貨交易輔助
    事業，即違反該條項之規定，而有同法第112條第5款罰則之
    適用。本件被告子○○、己○○、戊○○及其他臺灣恒德公
    司所屬從業人員雖未參與操作上述「歐元雙生利理財方案」
    之外幣保證金交易，但其等以臺北市松山區○○○路102號
    14樓作為臺灣恒德公司營業處所，公司所屬理財專員除提供
    幣值走勢及交易等投資資訊予客戶參考外，另負責招募投資
    人並指示其將資金匯入香港新恒德集團指定之香港匯豐銀行
    帳號：000-000-0-000000之帳戶，並代表與投資人簽署前開
    協議書後送回公司認證，事後再將每週交易對帳單轉交予各
    該投資人，且由臺灣恒德公司所屬人員於對帳單上簽蓋「恒
    德資產管理有限公司財務部專用章」、「ETRADE PROFITS
    LTD.（TAIPEI BRANCH）」戳章，作為每次交易憑據，自91
    年8月間起至92年1月8日止之期間，臺灣恒德公司已為「香
    港新恒德集團」陸續吸收資金達美金27萬元（級已知投資人
    丑○○2 萬美金、辛○○2萬、丁○3萬、吳麗娟2萬、癸○
    ○2萬、乙○○2萬、李金鎮2萬、甲○○2萬、庚○○2萬、
    丙○○2萬、壬○○2萬、鍾玉蘭1萬，合計24萬元美金），
    此為共同被告王安國、王逢宇、呂玫欣、洪秀怡、秦明蕙、
    陳奕廷等人所供承在卷，且經證人即投資人甲○○、庚○○
    、乙○○、李金穎、癸○○、楊燦榕、丑○○於偵查中均證
    述確有投資恆德歐元雙生利方案之情（見偵查卷第104頁背
    面至第109頁背面），復有對帳單、匯款申請書、歐元雙生
    利理財方案契約書、外匯收支或交易申報書、公司簡介、投
    資DM資料，及投資人所提出之臺灣土地銀行匯入匯款通知書
    、匯入匯款交易憑證附卷可據（見偵查卷第111頁至第184頁
    ）。足見臺灣恒德公司所營業務確屬期貨顧問事業及期貨交
    易輔助人事業，至無疑問。又被告己○○、子○○、戊○○
    等人任職於臺灣恒德公司，被告己○○係擔任顧問、負責職
    員教育、業績督導、主持公司會議、提供客戶投資金融貨幣
    諮詢以招募客戶投資本件歐元雙生利理財方案；被告子○○
    則係擔任副總經理職務；被告戊○○擔任公司顧問，負責職
    員教育及招募客戶投資，被告己○○、子○○尚須督導轄下
    理財專員之業務，則其等對於上開違反期貨交易法之行為，
    自與實際出資設立臺灣恒德公司之稱「SEMAN」及「APPLE」
    之人及一同參與公司業務進行之共同被告王安國、王逢宇、
    呂玫欣、洪秀怡、秦明蕙、陳奕廷與理財專員理財專員朱思
    潔、方世英、段明華、張豐達、林燕君、張文紅、許高碩、
    趙善雄、許富堡、葉若淇、江秀娟，秘書秘書何佳倩，行政
    何綺琇、葉芝琳，總機余佳珍、黃小娟等人，即有共同經營
    期貨顧問及期貨交易輔助人事業行為之分擔實施，亦可認定
    。
  (五)至被告戊○○所辯其至臺灣恒德公司任職顧問僅三日，不知
    該公司所為係違法情事及本件為前案判決效力所及，有免訴
    判決情形云云；然查：被告戊○○前於87年5月27日，在臺
    中市○○路20號13樓之6申請設立登記「生匯財務顧問有限
    公司（下簡稱生匯公司）」，並自任負責人，嗣於88年8 月
    31日將公司所在地，遷往臺中市○○路○段669號8樓。其明
    知公司之登記營業項目僅有投資顧問業、企業經營管理顧問
    業，並未包括期貨、外匯等業務，竟仍自87年8月間起，與
    公司內之理財助理員沈大維、劉育辰、陳革正、王國欽、廖
    瑞枝、楊朝棟及其他約1、20位真實姓名、年籍均不詳之成
    年人，基於共同犯意之聯絡，為澳門利基金融集團（下簡稱
    利基集團）招攬客戶，從事未經主管機關許可之期貨經理、
    顧問及提供期貨資訊之服務等事業，迄於89年4月中旬止，
    為法務部調查局臺中縣調查站至生匯公司所在地之臺中市○
    ○路○段669號8樓實施搜索而查獲之違反期貨交易法犯行，
    雖經臺灣高等法院臺中分院於93年2月27日以93年度金上更
    一字第325號判決判處有期徒刑8月，緩刑3年確定在案，有
    該判決書在卷可按，惟被告戊○○前案之犯罪時間與本案犯
    罪時間相隔達2年8月之久（原判決書誤書為1年8月），且前
    案係擔任公司負責人而犯罪，本案係受僱擔任顧問而犯罪，
    犯罪情節顯有不同、難認係基於概括犯意而為前案及本案之
    違反期貨交易法犯行，又被告於前案所犯與本案所犯均屬擅
    自經營期貨顧問及其他服務事業罪，焉有不知臺灣恒德公司
    經營業務係屬期貨顧問事業及其他期貨交易服務事業？是被
    告上開所辯，要屬卸責避就之詞，委無可採。又被告戊○○
    請求傳喚證人呂玫欣就被告戊○○任職臺灣恒德公司之業務
    、期間、有無支薪等事實訊問，以證明其不知臺灣恒德公司
    之營業性質，然證人呂玫欣於原審已證稱：事情過了很久，
    伊都忘了等語（見原審卷第348頁），則其請求傳喚證人呂
    玫欣核無必要，附此敘明。
  (六)綜上所述，本件被告子○○、己○○、戊○○違反期貨交易
    法經營期貨顧問及期貨交易輔助人事業之事證明確，犯行均
    堪認定，應依法論科。
四、核被告子○○、己○○、戊○○所為，均係違反期貨交易法
    第82條第1項規定，而犯期貨交易法第112條第5款之未經許
    可，擅自經營期貨顧問、屬期貨交易輔助人事業類型之其他
    期貨服務事業罪；因該款所定應構成犯罪之行為類別各別，
    且非不能並存，被告子○○、己○○、戊○○兼有經營期貨
    顧問、期貨交易輔助人事業之情形，自應於將其犯罪態樣併
    予揭明，而被告三人與實際出資設立本件臺灣恒德公司之稱
    「SEMAN」及「APPLE」之香港人士，及一同參與公司業務進
    行之王安國、王逢宇、呂玫欣、洪秀怡、秦明蕙、陳奕廷，
    理財專員：朱思潔、方世英、段明華、張豐達、林燕君、張
    文紅、許高碩、趙善雄、許富堡、葉若淇、江秀娟，秘書秘
    書何佳倩、行政何綺琇及葉芝琳、總機余佳珍及黃小娟等人
    ，均有犯意聯絡行為分擔，均應論以共同正犯。
五、原審以被告三人所犯事證明確，適用期貨交易法第82條第1
    項、第112條第5款，刑法第11條前段、第28條，分別審酌被
    告戊○○前因違反期貨交易法案件紀錄，及被告子○○、己
    ○○二人尚無前科，暨其等之智識程度、犯罪動機、目的、
    手段、對金融秩序所生之危害及犯後態度等一切情狀，對被
    告子○○、己○○各量處有期徒刑七月，對被告戊○○量處
    有期徒刑十一月，並敘明檢察官求刑處有期徒刑一年十月容
    屬過重之理由，且敘明扣案如附表所示之物非被告所有之物
    而未予宣告沒收之理由，經核其認事用法均無違誤，量刑亦
    屬妥適，被告戊○○上訴仍否認犯罪，被告子○○、己○○
    上訴以量刑過重為由，指摘原判決不當，委無理由，應予駁
    回。末查，被告子○○、己○○前均未曾受有期徒刑以上刑
    之宣告，有本院被告前案紀錄表在卷可據，其等事後已坦承
    犯行，頗表悔意，經此偵審之教訓，當知警惕而無再犯之虞
    ，本院認所宣告之有期徒刑以暫不執行為適當，爰均併予宣
    告緩刑五年，以勵自新。
據上論斷，應依刑事訴訟法第368條，刑法第74條第1款，判決如
主文。
本案經檢察官田炳麟到庭執行職務。
中    華    民    國    95    年    5     月    24    日
                  刑事第10庭    審判長法  官  劉景星
                                      法  官  陳博志
                                      法  官  李春地
以上正本證明與原本無異。
如不服本判決，應於收受送達後十日內向本院提出上訴書狀，其
未敘述上訴之理由者並得於提起上訴後十日內向本院補提理由書
（均須按他造當事人之人數附繕本）。
                                      書記官  蘇秋
中    華    民    國    95    年    5     月    29    日
附錄：本案論罪科刑法條全文
期貨交易法第82條
經營期貨信託事業、期貨經理事業、期貨顧問事業或其他期貨服
務事業，須經主管機關之許可並發給許可證照，始得營業。
期貨服務事業之分支機構，非經主管機關許可並發給許可證照，
不得設立或營業。
期貨服務事業之設置標準及管理規則，由主管機關定之。
期貨交易法第112條
有下列情事之一者，處七年以下有期徒刑，得併科新臺幣三百萬
元以下罰金：
一  未經許可，擅自經營期貨交易所或期貨交易所業務者。
二  未經許可，擅自經營期貨結算機構者。
三  違反第五十六條第一項之規定者。
四  未經許可，擅自經營槓桿交易商者。
五  未經許可，擅自經營期貨信託事業、期貨經理事業、期貨顧
問事業或其他期貨服務事業者。
六  期貨信託事業違反第八十四條第一項規定募集期貨信託基金
者。
七  違反第一百零六條、第一百零七條或第一百零八條第一項之
規定者。
附表
┌───┬───┬────────────────┬──┐
│主編號│次編號│物品名稱                        │數量│
├───┼───┼────────────────┼──┤
│壹－Ａ│001   │協議書                          │4冊 │
│      ├───┼────────────────┼──┤
│      │002   │客戶名單                        │1冊 │
│      ├───┼────────────────┼──┤
│      │003   │投資DM資料                      │2份 │
│      ├───┼────────────────┼──┤
│      │004   │法院及地檢署刑事傳票            │2張 │
│      ├───┼────────────────┼──┤
│      │005   │通訊錄                          │2本 │
│      ├───┼────────────────┼──┤
│      │006   │文件資料                        │1冊 │
├───┼───┼────────────────┼──┤
│壹－Ｂ│001   │協議書                          │3冊 │
│      ├───┼────────────────┼──┤
│      │002   │買賣文易資料                    │1冊 │
│      ├───┼────────────────┼──┤
│      │003   │採購訂單                        │1冊 │
│      ├───┼────────────────┼──┤
│      │004   │履歷表                          │1冊 │
│      ├───┼────────────────┼──┤
│      │005   │投資DM資料                      │2份 │
│      ├───┼────────────────┼──┤
│      │006   │筆記本                          │1本 │
│      ├───┼────────────────┼──┤
│      │007   │文件資料                        │1冊 │
│      ├───┼────────────────┼──┤
│      │008   │電腦磁片                        │36片│
├───┼───┼────────────────┼──┤
│壹－Ｃ│001   │客戶開戶資料                    │1冊 │
│      ├───┼────────────────┼──┤
│      │002   │會議記錄                        │1冊 │
│      ├───┼────────────────┼──┤
│      │003   │合約書                          │1冊 │
│      ├───┼────────────────┼──┤
│      │004   │文件資料                        │1冊 │
│      ├───┼────────────────┼──┤
│      │005   │大中華證券有限公司綜合成交單及結│1張 │
│      │      │單                              │    │
├───┼───┼────────────────┼──┤
│壹－Ｄ│001   │公司簡介資料                    │3冊 │
│      ├───┼────────────────┼──┤
│      │002   │客戶資料表                      │24張│
├───┼───┼────────────────┼──┤
│壹－Ｅ│001   │記事本                          │1本 │
│      ├───┼────────────────┼──┤
│      │002   │記事本                          │1冊 │
│      ├───┼────────────────┼──┤
│      │003   │成交客戶資料                    │1冊 │
│      ├───┼────────────────┼──┤
│      │004   │客戶資料                        │1冊 │
│      ├───┼────────────────┼──┤
│      │005   │新恒德集團DEMO                  │1冊 │
│      ├───┼────────────────┼──┤
│      │006   │合約書                          │1冊 │
│      ├───┼────────────────┼──┤
│      │007   │磁碟片                          │5片 │
├───┼───┼────────────────┼──┤
│壹－Ｆ│001   │筆記本(一)                      │1本 │
│      ├───┼────────────────┼──┤
│      │002   │筆記本(二)                      │1本 │
│      ├───┼────────────────┼──┤
│      │003   │筆記本(三)                      │1本 │
│      ├───┼────────────────┼──┤
│      │004   │業務報表資料                    │6張 │
│      ├───┼────────────────┼──┤
│      │005   │雜記資料                        │9張 │
├───┼───┼────────────────┼──┤
│壹－Ｇ│001   │記事本                          │1本 │
│      ├───┼────────────────┼──┤
│      │002   │合約書                          │1冊 │
│      ├───┼────────────────┼──┤
│      │003   │新恒德集團DEMO                  │1冊 │
│      ├───┼────────────────┼──┤
│      │004   │客戶資料表                      │1冊 │
│      ├───┼────────────────┼──┤
│      │005   │水單(匯款資料)                  │1冊 │
│      ├───┼────────────────┼──┤
│      │006   │客戶資料                        │1冊 │
│      ├───┼────────────────┼──┤
│      │007   │對帳單                          │1冊 │
├───┼───┼────────────────┼──┤
│壹－Ｈ│001   │已成交客戶資料                  │1冊 │
│      ├───┼────────────────┼──┤
│      │002   │新恒德集團DEMO                  │1冊 │
│      ├───┼────────────────┼──┤
│      │003   │客戶資料                        │1冊 │
│      ├───┼────────────────┼──┤
│      │004   │合約書                          │1冊 │
├───┼───┼────────────────┼──┤
│壹－Ｉ│001   │協議書                          │1冊 │
│      ├───┼────────────────┼──┤
│      │002   │水單(匯款申請書)                │1冊 │
│      ├───┼────────────────┼──┤
│      │003   │對帳單                          │1冊 │
├───┼───┼────────────────┼──┤
│壹－Ｊ│001   │客戶資料表                      │1冊 │
│      ├───┼────────────────┼──┤
│      │002   │文件資料                        │4張 │
├───┼───┼────────────────┼──┤
│壹－Ｋ│001   │恒德資產管理有限公司聲明(空白)  │1冊 │
│      ├───┼────────────────┼──┤
│      │002   │恒德資產管理有限公司交易規則    │1冊 │
│      ├───┼────────────────┼──┤
│      │003   │恒德資產管理有限公司出金單(空白)│1冊 │
│      ├───┼────────────────┼──┤
│      │004   │恒德資產管理有限公司合約書領取紀│1本 │
│      │      │錄                              │    │
│      ├───┼────────────────┼──┤
│      │005   │恒德資產管理有限公司一週盤價表  │1冊 │
├───┼───┼────────────────┼──┤
│壹－Ｌ│001   │客戶資料(一)                    │1冊 │
│      ├───┼────────────────┼──┤
│      │002   │薪資單(段明華)                  │1張 │
│      ├───┼────────────────┼──┤
│      │003   │傳真客戶之簡介資料              │1冊 │
│      ├───┼────────────────┼──┤
│      │004   │客戶資料(二)                    │1冊 │
│      ├───┼────────────────┼──┤
│      │005   │日報表                          │1冊 │
│      ├───┼────────────────┼──┤
│      │006   │匯款水單                        │1張 │
│      ├───┼────────────────┼──┤
│      │007   │新恒德集團簡介資料              │1冊 │
│      ├───┼────────────────┼──┤
│      │008   │新恒德集團之歐元雙生利理財方案(E│1冊 │
│      │      │案)                             │    │
│      ├───┼────────────────┼──┤
│      │009   │新恒德集團之歐元雙生利理財方案  │1冊 │
│      ├───┼────────────────┼──┤
│      │010   │歐元雙生利理財方案簡介資料      │3冊 │
├───┼───┼────────────────┼──┤
│壹－Ｍ│001   │日報表                          │1冊 │
│      ├───┼────────────────┼──┤
│      │002   │客戶資料                        │1冊 │
├───┼───┼────────────────┼──┤
│壹－Ｎ│001-1 │恒德資產管理有限公司簡介資料    │2冊 │
│      │至    │                                │    │
│      │001-2 │                                │    │
│      ├───┼────────────────┼──┤
│      │002   │恒德資產管理有限公司訪談客戶資料│1冊 │
│      ├───┼────────────────┼──┤
│      │003   │恒德資產管理有限公司業務人員工作│1冊 │
│      │      │日誌                            │    │
│      ├───┼────────────────┼──┤
│      │004   │恒德資產管理有限公司客戶資料    │1冊 │
│      ├───┼────────────────┼──┤
│      │005   │恒德資產管理有限公司業務人員受訓│1冊 │
│      │      │資料                            │    │
│      ├───┼────────────────┼──┤
│      │006   │恒德資產管理有限公司聯絡客戶資料│2冊 │
│      ├───┼────────────────┼──┤
│      │007   │恒德資產管理有限公司業務簡介資料│1冊 │
│      ├───┼────────────────┼──┤
│      │008   │恒德資產管理有限公司業務介紹資料│1冊 │
├───┼───┼────────────────┼──┤
│壹－Ｏ│001   │雜記資料                        │3張 │
├───┼───┼────────────────┼──┤
│壹－Ｐ│001   │應徵人員名冊                    │1冊 │
│      ├───┼────────────────┼──┤
│      │002   │登報徵才剪貼簿                  │1冊 │
├───┼───┼────────────────┼──┤
│壹－Ｑ│001   │電訪客戶資料名單                │1冊 │
│      ├───┼────────────────┼──┤
│      │002   │公司客戶投資匯款單影本          │1冊 │
│      ├───┼────────────────┼──┤
│      │003   │證書影本                        │4頁 │
│      ├───┼────────────────┼──┤
│      │004   │客戶交易確認明細單              │1冊 │
│      ├───┼────────────────┼──┤
│      │005   │公司簡介暨客戶協議書            │1冊 │
│      ├───┼────────────────┼──┤
│      │006   │日工作報表                      │1冊 │
├───┼───┼────────────────┼──┤
│壹－Ｒ│001   │匯款水單影本                    │2張 │
│      ├───┼────────────────┼──┤
│      │002   │交易帳單                        │1冊 │
│      ├───┼────────────────┼──┤
│      │003   │協議書                          │1張 │
│      ├───┼────────────────┼──┤
│      │004   │協議書                          │1冊 │
│      ├───┼────────────────┼──┤
│      │005   │銀行資料                        │1張 │
│      ├───┼────────────────┼──┤
│      │006   │日報表                          │1冊 │
│      ├───┼────────────────┼──┤
│      │007   │會議記錄                        │1冊 │
│      ├───┼────────────────┼──┤
│      │008   │公司資料                        │1冊 │
│      ├───┼────────────────┼──┤
│      │009   │話稿                            │1冊 │
│      ├───┼────────────────┼──┤
│      │010   │香港交易所資料                  │3冊 │
│      ├───┼────────────────┼──┤
│      │011   │美金帳戶投資統計表              │1冊 │
│      ├───┼────────────────┼──┤
│      │012   │授權書                          │1份 │
│      ├───┼────────────────┼──┤
│      │013   │資金確認單                      │1張 │
│      ├───┼────────────────┼──┤
│      │014   │新恒德集團公司簡介              │1冊 │
│      ├───┼────────────────┼──┤
│      │015   │歐元雙生利理財方案簡介          │1份 │
│      ├───┼────────────────┼──┤
│      │016   │歐元雙生利理財方案簡介          │1冊 │
│      ├───┼────────────────┼──┤
│      │017   │客戶資料                        │1冊 │
│      ├───┼────────────────┼──┤
│      │018   │客戶資料                        │1冊 │
│      ├───┼────────────────┼──┤
│      │019   │客戶資料                        │1冊 │
│      ├───┼────────────────┼──┤
│      │020   │客戶資料                        │3冊 │
├───┼───┼────────────────┼──┤
│壹－Ｓ│001   │協議書                          │1冊 │
│      ├───┼────────────────┼──┤
│      │002   │電訪客戶名單                    │1冊 │
│      ├───┼────────────────┼──┤
│      │003   │工作日報暨客戶資料表            │1冊 │
│      ├───┼────────────────┼──┤
│      │004   │公司登記證明書影本              │1頁 │
│      ├───┼────────────────┼──┤
│      │005   │公司宣傳資料                    │3冊 │
│      ├───┼────────────────┼──┤
│      │006   │客戶投資確認對帳單              │1冊 │
├───┼───┼────────────────┼──┤
│壹－Ｔ│001   │客戶資料表                      │1冊 │
│      ├───┼────────────────┼──┤
│      │002   │新恒德集團相關文件              │1冊 │
│      ├───┼────────────────┼──┤
│      │003   │客戶資料表                      │1冊 │
│      ├───┼────────────────┼──┤
│      │004   │合約書                          │3冊 │
│      ├───┼────────────────┼──┤
│      │005   │新恒德集團DEMO                  │1冊 │
├───┼───┼────────────────┼──┤
│壹－Ｕ│001-1 │文件資料                        │4冊 │
│      │至    │                                │    │
│      │001-4 │                                │    │
│      ├───┼────────────────┼──┤
│      │002-1 │客戶交易紀錄                    │2冊 │
│      │至    │                                │    │
│      │002-2 │                                │    │
│      ├───┼────────────────┼──┤
│      │003   │業務員業績表揚紀錄              │14張│
│      ├───┼────────────────┼──┤
│      │004   │打卡單                          │22張│
│      ├───┼────────────────┼──┤
│      │005   │客戶資料                        │1冊 │
│      ├───┼────────────────┼──┤
│      │006   │日報表                          │1冊 │
│      ├───┼────────────────┼──┤
│      │007   │空白客戶合約及聲明              │5本 │
│      ├───┼────────────────┼──┤
│      │008   │協議書(英文空白)                │11冊│
│      ├───┼────────────────┼──┤
│      │009   │投資DM資料                      │1冊 │
│      ├───┼────────────────┼──┤
│      │010   │法律顧問證書                    │1幀 │
│      ├───┼────────────────┼──┤
│      │011   │員工資料                        │1冊 │
└───┴───┴────────────────┴──┘


司法院資訊處製作；財團法人民間司法改革基金會備份。
